臺灣臺中地方法院刑事判決　　　　　　100年度簡上字第203號
上　訴　人
即　被　告　林慧玲
上列上訴人即被告因妨害公務案件，不服本院臺中簡易庭100 年
度中簡字第54號中華民國100 年4 月18日第一審簡易判決（聲請
簡易判決處刑案號：臺灣臺中地方法院檢察署99年度偵字第2577
4 號），提起上訴，本院管轄之第二審合議庭判決如下：
    主    文
上訴駁回。
林慧玲緩刑參年，並向指定之政府機關、政府機構、行政法人、
社區或其他符合公益目的之機構或團體，提供八十小時之義務勞
務。緩刑期間付保護管束。
    犯罪事實
一、林慧玲於民國99年11月4 日晚間9 時15分許，至臺中市政府
    警察局第三分局正義派出所，表示欲使用警用電腦，遭警員
    拒絕表示派出所電腦是公務電腦，不可以供民眾操作使用後
    ，竟心生不滿在正義派出所內大聲吵鬧咆哮，並基於侮辱公
    務員之接續犯意，於99年11月5 日（原審判決誤載為99年1
    月5 日））凌晨2 時至3 時許，當場對依法執行公務之警員
    姚智中辱罵「你是哭爸完了沒（台語）」、「你是無賴」等
    語。
二、案經姚智中告訴及臺中市政府警察局第三分局報告臺灣臺中
    地方法院檢察署檢察官偵查後聲請簡易判決處刑。
    理    由
壹、證據能力之說明：
一、按被告以外之人，於審判外之言詞或書面陳述，除法律有規
    定者外，不得作為證據，刑事訴訟法第159 條第1 項定有明
    文。被告以外之人於審判外之言詞或書面陳述，即所謂傳聞
    證據，由於傳聞證據有悖法院直接審理及言詞審理之精神，
    妨礙當事人之反對詰問權，影響程序正義之實現，除法律有
    規定者外（例如同法第159 條第2 項、同法第159 條之1 至
    之5 、同法第206 條等），原則上不具證據能力。惟按被告
    以外之人於偵查中向檢察官所為陳述，除顯有不可信之情況
    者外，得為證據，刑事訴訟法第159 條之1 第2 項定有明文
    。偵查中對被告以外之人（包括證人、告訴人等）所為之偵
    查筆錄，性質上係屬傳聞證據。然現階段刑事訴訟法規定檢
    察官代表國家偵查犯罪、實施公訴，依法其有訊問被告、證
    人之權，證人且須具結，而實務運作時，檢察官偵查中向被
    告以外之人所取得之陳述，原則上均能遵守法律規定，不致
    違法取供，其可信度極高，職是，被告以外之人前於偵查中
    已具結而為證述，除反對該項供述得具有證據能力之一方，
    已釋明「顯有不可信之情況」之理由外，不宜遽指該證人於
    偵查中之陳述不具證據能力。本判決下列所引證人姚智中於
    檢察官偵查中所為之陳述，均經具結且未有不法取供之情形
    ，反對該項供述得具有證據能力之被告，亦未釋明上開供述
    有顯不可信之情況，是證人姚智中於偵查中之結證供述，自
    有證據能力（最高法院96年度台上字第1870號判決意旨參照
    ）。
二、次按，刑事訴訟法第159 條至第159 條之5 有關傳聞法則之
    規定，乃對於被告以外之人於審判外之言詞或書面陳述之供
    述證據所為之規範；至非供述證據之物證、書證，或以科學
    、機械之方式，對於當時狀況所為忠實且正確之記錄，性質
    上並非供述證據，應無傳聞法則規定之適用，如該非供述證
    據非出於違法取得，並已依法踐行調查程序，即不能謂其無
    證據能力。本判決下列所引用之事發當時錄音錄影光碟及譯
    文，屬非供述證據，並無證據證明有出於違法取得之情形，
    復經本院依法踐行調查程序，自有證據能力。
貳、認定犯罪事實所憑之證據及理由：
一、訊據上訴人即被告林慧玲（下稱被告）固坦承於前揭時地罵
    警員姚智中「無賴」，惟矢口否認有辱罵姚智中「哭爸」云
    云（見本院卷第36、37頁）；其上訴意旨並謂：伊並未在正
    義派出所表示欲使用警用電腦，此純屬虛構；姚智中警員傷
    害伊在先，又辱罵伊精神異常在後，復不准屬下受理伊報案
    ，伊才說姚智中係「無賴」，但伊絕對沒有罵「哭爸」2 字
    云云。惟查：
  (一)被告於本院準備程序中已表示對於原審判決所認定之犯罪事
    實無意見，並表示原審判決認定之犯罪時間、地點、方法及
    內容均正確（見本院卷第28頁）。嗣被告雖於本院審理時改
    辯稱：伊是罵姚智中「無賴」，並未罵「哭爸」云云（見本
    院卷第36頁），然經本院觀覽事發當時之錄音錄影光碟結果
    ，被告確於檔名M2U00377影片時間0 時5 分50秒時出言對姚
    智中稱「你是哭爸完了沒（台語）」（見偵卷第17頁）；審
    諸被告於偵查中供承：倘姚智中的錄音檔有錄到，伊無話可
    說等語（見偵卷第31頁）。足見被告辯稱伊並未辱罵姚智中
    「哭爸」2 字云云，自係卸責之詞，要難採信。
  (二)參以證人即被害人姚智中於偵查中證稱：被告當時在派出所
    內針對之編號1237是指伊；伊當時在所內值班，是值2 時至
    4 時的班；被告是前一天晚上9 時15分進來派出所，進來就
    要借警用電話、電腦，她進來警員就全程錄音錄影，因為她
    已經騷擾派出所1 年多；被告罵伊「哭爸」、「你家辦喪事
    」、「無賴」等語（見偵卷第43頁），核與卷附錄音錄影光
    碟內容相符（見偵卷第47至49頁），而卷附錄音錄影光碟譯
    文經本院核對結果，亦確與錄音錄影光碟內容大致相符。足
    徵證人姚智中上開證詞及錄音錄影光碟譯文均堪採信。此外
    復有上開錄音錄影光碟、譯文、臺中市警察局第三分局正義
    派出所45人勤務分配表、員警工作紀錄簿附卷可稽（見偵卷
    第47至49頁、第50至52頁，光碟置於偵卷證物袋內）。被告
    確有公然辱罵姚智中警員「你是哭爸完了沒（台語）」、「
    你是無賴」之犯行，洵堪認定。
  (三)又依被告於本院審理時供稱：姚智中說伊要使用警用電腦，
    其實伊的意思是希望警員幫伊從手機記憶體轉檔拷貝至他們
    的電腦，再燒錄成光碟，一份給伊，一份給警察局等語（見
    本院卷第36頁反面、第37頁），足認被告確有欲借用或使用
    警用電腦之事實。被告辯稱伊並未在正義派出所表示欲使用
    警用電腦，此純屬虛構云云，自屬圖卸之詞，難以憑採。
二、綜上所述，被告之前揭辯解，均不足採信。本案事證明確，
    被告有侮辱公務員及公然侮辱人之犯行，堪予認定。
參、論罪科刑之理由：
一、按刑法第140 條第1 項之罪，以於公務員依法執行職務時，
    當場侮辱公務員，或公然侮辱公務員依法執行之職務為構成
    要件。所謂當場侮辱，係指於公務員執行職務之場所侮弄折
    辱而使公務員難堪而言，行為人以言語或舉動侮弄折辱均屬
    之，且於公務員執行職務當時視聽所能及之處所為之，即足
    以構成本罪。是否構成侮辱，應就行為人前後連貫之語意、
    舉動及當時之態度、語氣等，是否含有輕蔑侮辱之意思以為
    斷。而行為人主觀上只要對於公務員係依法執行職務之公務
    員或其職務有所認識，進而決意當場侮辱或公然侮辱者，即
    具備本罪之犯罪故意。次按所謂「侮辱」，係指直接對人漫
    罵、嘲笑或其他表示足以貶損他人評價之意思。而「你是哭
    爸完了沒」（台語）、「你是無賴」等語，依社會通念及一
    般人之認知，係不雅、輕衊，有貶損他人評價之意味，而屬
    足使人感受侮辱之言詞，足可認定。是被告於警員姚智中依
    法執行職務擔服值班勤務時，於公眾得出入之正義派出所內
    對其為上揭言詞，堪認被告有以上開言詞公然侮辱警員姚智
    中之意。
二、核被告林慧玲於警員姚智中在正義派出所內依法執行職務時
    ，當場以言詞予以辱罵，應係犯刑法第140 條第1 項前段之
    侮辱公務員罪及同法第309 條第1 項之公然侮辱罪。被告以
    一行為而觸犯上開2 罪名，為想像競合犯，爰依刑法第55條
    前段規定，從一重依刑法第140 條第1 項前段之侮辱公務員
    罪處斷。被告先後2 次對警員姚智中為侮辱之言語，係於密
    切接近之時地實施，各行為間之獨立性極為薄弱，主觀上顯
    係基於單一之犯意，且侵害相同之法益，屬接續犯，應僅論
    以一罪。
三、本院審酌被告自99年11月4 日晚上9 時15分許起至翌日凌晨
    2 、3 時止，長達5 個小時在派出所內吵鬧，並對警員咆哮
    ，妨礙公務之進行，視執法機關為無物，嚴重踐踏警局威信
    ，其行為殊值非議，應予責難；暨被告犯罪之動機、目的、
    手段、高中畢業之智識程度、僅坦承部分犯行之犯後態度等
    一切情狀，認第一審簡易判決量處拘役40日，並諭知易科罰
    金之折算標準，其法律適用及量刑均屬妥適。從而本件上訴
    ，為無理由，應予駁回。
四、末按，被告未曾因故意犯罪受有期徒刑以上刑之宣告，有臺
    灣高等法院被告前案紀錄表在卷可參，其犯後已坦承部分犯
    行，且與被害人達成調解，有本院100 年度司中調字第1567
    號調解程序筆錄在卷可按（見本院卷第25頁）；又被告已依
    調解程序筆錄第1 項之約定匯款新臺幣2 萬2 千元予被害人
    指定之創世基金會帳戶之情，亦有被告提出之郵政劃撥儲金
    存款收據在卷可考（見本院卷第38頁），足見被告已具悔意
    。而被害人於本院審理時亦當庭表示如被告履行調解內容，
    對於法院給予被告緩刑之宣告無意見（見本院卷第27頁反面
    ）。是本院綜核各情，認被告經此偵審程序及科刑之教訓後
    ，當能知所警惕而無再犯之虞，因認第一審簡易判決對被告
    所宣告之刑以暫不執行為適當，爰依刑法第74條第1 項第1
    款規定，併予宣告緩刑3 年，以勵自新。又為使被告於緩刑
    期間內，能隨時惕勵省思，牢記自己犯下之錯誤，爰併宣告
    被告於緩刑期間內，向指定之政府機關、政府機構、行政法
    人、社區或其他符合公益目的之機構或團體，提供80小時之
    義務勞務，並依刑法第93條第1 項第2 款之規定，於緩刑期
    間付保護管束，期使被告於義務勞務過程及保護管束期間，
    確切培養正確之法治觀念，及惕勵自己之行為。至於被告究
    應向何政府機關、政府機構、行政法人、社區或其他符合公
    益目的之機構或團體提供義務勞務，屬執行之問題，應由執
    行檢察官斟酌全案情節及各政府機關、政府機構、行政法人
    、社區或其他符合公益目的之機構或團體之需求，妥為指定
    ，附此敘明。
據上論斷，應依刑事訴訟法第455 條之1 第1 項、第3 項、第36
4 條、第368 條、第299 條第1 項前段，刑法第140 條第1 項前
段、第309 條第1 項、第55條前段、第41條第1 項前段、第74條
第1 項第1 款、第2 項第5 款、第93條第1 項第2 款，刑法施行
法第1 條之1 ，判決如主文。
本案經檢察官黃永福到庭執行職務
中    華    民    國   100    年    8     月    9     日
                  刑事第六庭  審判長法  官  鍾堯航
                                    法  官  李立傑
                                    法  官  黃佩韻
以上正本證明與原本無異。
不得上訴。
                                    書記官  林柏名
中    華    民    國   100    年    8     月    9     日